【裁判字號】    89,重訴,1395
【裁判日期】    891017
【裁判案由】    第三人異議之訴
【裁判全文】
臺灣臺北地方法院民事判決  八十九度重訴字第一三九五號
    原      告
    即反訴被告    甲○○
    訴訟代理人    陳良律師
    被      告
    即反訴原告    空軍總司令部  設台北市○○路○段五五號
    法定代理人    乙○○      .
    訴訟代理人    劉龍飛律師
右當事人間請求第三人異議之訴事件，本院判決如左：
    主      文
原告之訴駁回。
訴訟費用由原告負擔。
反訴被告應給付反訴原告新台幣貳拾柒萬零玖佰壹拾玖元及自民國八十九年八月十七
日起至清償日止，按年息百分之五計算之利息。
反訴原告其餘之訴駁回。
反訴費用由反訴被告負擔十分之五，餘由反訴原告負擔。
本判決第三項於反訴原告以新台幣玖萬元供擔保後，得假執行。
反訴原告其餘假執行之聲請駁回。
    事      實
甲、原告方面：
壹、本訴部分：
一、聲明：被告應給付原告新台幣（下同）一千萬元，及自民國八十九年八月十七日
    起至給付日止按年息百分之五計算之利息。
二、陳述：
（一）按因情事變更而以他項聲明代最初之聲明者及不甚礙被告之防禦及訴訟之終結
      者，得將原訴變更，為民事訴訟法第二百五十五條第一項第四款及第七款明文
      規定。本件原告起訴時以地上物所有權人，對於土地所有權人（國有財產管理
      人）請求拆屋還地，並請求給予補償，茲標的房屋業經強制執行拆除完結，是
      對原告之財產造成無可回復之損害，爰依侵權行為之法律關係，將原請求補償
      之訴，改為請求損害賠償，且對被告之防禦及訴訟之終結，俱無妨礙，合先陳
      明。
（二）次按憲法第七條規定中華民國人民，無分男女、宗教、種族、階級、黨派，在
      法律上一律平等；第十五條也有人民之生存權、工作權及財產權，應予保障之
      規定。原告與原受被告撥地自建戶之夫格桑群佩先生結婚前即為職業婦女，且
      為制憲之第一屆國民大會代表，換言之，按月即有固定之收入，格桑群佩則為
      職業軍人，以六十年間軍人待遇而言，遠遠不如原告之收入，故格桑群佩取得
      空軍撥地之後，以格桑群佩單獨之經濟能力也只能望地興嘆，而所謂自建之費
      用，絕大部分均為原告所出資，甚至連以後之修繕、增建，亦均係由原告出資
      ，依民法第一千零十七條第一項之規定，原告就系爭門牌號碼為台北市○○街
      三三○巷七弄一號之眷舍（下稱系爭房屋），擁有大部分之所有權，未經原告
      同意或授權，夫也無權為處分之行為，是格桑群佩向被告所為之承諾，其效力
      依法自不及於原告。被告所指已給補償金若干一節，其受領對象並非原告，原
      告則從未獲取被告分文之補償，乃為事實，是原告所為答辯，竟以夫妻關係為
      論，混淆原告獨立人格之權利，顯然不當。
（三）被告既自承國軍老舊眷村改建條例（下稱眷改條例）之法律位階，比同土地法
      第二百零八條之徵收，則徵收之標的，係對私有財產給予相當之補償而收為公
      有之謂。茲本件被告以國有財產管理人身分，對於公地上為原告所有之不動產
      ，未經給與補償而逕予徵收，自非法之所許，應當負有故意不法侵害權利之損
      害賠償責任，殆無庸疑。又系爭地上物於五十八年間確係經被告機關撥地一百
      坪准以自費自建方式，同意永久居留，而由格桑群佩名義委人設計建築，此有
      國軍眷舍管理表之記載為憑，是以，系爭房屋縱未辦理保存登記，亦不能否認
      系爭房屋為原告所有之事實。又被告當初只撥地准自費自建為永久使用房屋而
      已，並未有限制建築面積之約定，原告也從未受被告機關或市政單位判定為違
      章建築之通知，何來而有違章建築之謂？被告該部分答辯，適足為自承原告就
      系爭房屋歷近三十年來迭有增建之事實。
（四）查系爭房屋乃當初被告機關撥地一百坪由原告自費自建，當時以百坪之土地建
      築二層樓房，留前後院土地外，一、二樓共約九十坪，嗣於六十四年，一樓擴
      建一房為十坪，一樓停車房屋頂添建一房約六坪，合計總建坪數約為一百一十
      坪，因未辦理保存登記，且全棟亦遭強制執行拆除，無從測量確實建坪，僅以
      大約之一百一十坪為準，參考時下同地段房屋每坪二十二萬元至二十五萬元之
      譜，以其最低之二十二萬元為計算，應為二千四百二十萬元，爰以扣除土地價
      值及房屋之折舊，減縮請求之損害賠償金額為一千萬元，及自損害發生日起之
      法定利息。
三、證據：提出國軍眷舍管理表、系爭房屋設計之草圖、中央信託局信託處函、水費
    及電話費收據為證。
貳、反訴部分：
一、聲明：反訴原告之訴駁回。
二、陳述：
（一）依國軍眷舍管理表關於房屋性質欄之記載，系爭房屋原為無期限之永久使用，
      是反訴被告占用系爭房屋並非無權，故反訴原告自不得主張相當於租金之損害
      賠償，其理至為明確。
（二）反訴原告主張反訴被告之夫格桑群佩已同意搬遷並受配新屋及受領補償金等語
      縱為事實，然仍不能排除本訴原告及反訴被告應受憲法第七條、第十五條及民
      法第一千零十七條第一項所明文規定基本人權與私法上之權利之保障無疑，是
      反訴原告之請求並無理由。
乙、被告方面：
壹、本訴部分：
一、聲明：駁回原告之訴。
二、陳述：
（一）系爭房屋前經鈞院依眷改條例之規定裁定確定准予收回，並經履勘完畢業於八
      十九年八月十七日強制執行完畢。茲原眷戶格桑群佩及甲○○夫婦於受配新屋
      （已入住）乙棟並領得補償金二百九十九萬餘元（已提存）後，竟以主眷即原
      告之名義提起第三人異議之訴，致使國宅工程因其一戶拒遷將遭遲延巨賠，依
      其訴之聲明顯係意圖藉此再次要索補償費一千萬元，不言可喻，合先呈明。
（二）按眷改條例第三條規定，對「老舊眷村」乙詞，本有明確之立法解釋，即已包
      含由政府興建分配者及政府提供土地而由眷戶自費興建者，而原眷戶係指領有
      主管機關核發之居住憑証者。是以，眷村內之“公地自建”眷戶，實亦已包括
      於上述眷改條例之範疇內無疑。又眷改條例之法律位階，如同土地法第二百零
      八條之徵收，今政府為公共目的（依眷改條例第一條規定：為提高土地使用經
      濟效益，興建住宅照顧原眷戶及中低收入戶，協助地方取得公共設施用地，並
      改善都市景觀），遂立此特別法，縱原告所陳系爭房屋部分係由其出資建築，
      然今既已立法改建、補償，則焉能仍執有否所有權而據以根本牴觸要求所有眷
      戶一律搬遷改建之「法律」明文規定，不言可喻。此外，被告亦早已依法函知
      原告，依其請求重新丈量而重核搬遷補償費二百九十九萬餘元，其時彼並無異
      議。
（三）次查，系爭房屋係由被告所管理之眷舍，土地係國有財產，而原告夫婦亦領有
      「居住憑証」，即被告自始、從來未曾亦不可能為其辦理房屋之保存登記，原
      告亦從未請求登記所有權。申言之，三十餘年前原告於國有土地上，縱曾出具
      材料費用，亦不過僅係對所配住使用之眷舍自行擴增建而已，絕不得逕認具有
      買賣關係而於三十餘年後復突然要求具有房屋所有權。質言之，未經國有土地
      主管機關之同意，被告機關初始自不可能於無權之情形下同意原告承買眷舍、
      設定地上權並准其申領建物權狀，況起造人被告為一軍事機關，且全國各老舊
      眷村一向皆無建照及使用執照，故依法絕無可能有何登記建物所有權之情事至
      明。
（四）系爭房屋本為被告列管，故自始無須繳交房屋稅、地價稅，且原告係格桑群佩
      之妻，故被告因此將系爭房屋列管並核發其夫妻之居住憑証，原告從來未曾異
      議。抑有甚著，原告自承其等夫妻乃採聯合財產制，且迄未完成房屋所有權之
      移轉登記云云，則原告主張所有權而提起第三人異議之訴，當為法所不許。至
      系爭眷舍經原告自行加蓋之部分，本係所謂之「違章建築」，地政機關根本不
      許登記所有權，退萬步言，縱為原始建築人，亦因欠缺權利保護要件，而不得
      任其提起第三人異議之訴。又原告曾親自出席八十八年九月十日之自增建協調
      會，經被告同意依其主張重新丈量後，且將補償費自原有之二百七十四萬餘元
      增至二百九十九萬餘元，原告焉能食言反悔？此則堪足証明原告已同意於重新
      丈量補償後遷讓眷舍，今原告再次恣意求償一千萬元，殊不知其依據及計算方
      式為何！
（五）總之，被告請求遷讓收回眷舍，於法有據，而原告於三十餘年後主張所有權及
      請求損害賠償，不僅請求權早罹時效消滅，況且原告並無實體法上請求權之基
      礎及事証甚明。至原告提出之水費及電話費收據、貸款建築及曾請建築師設計
      草圖等等資料，無一堪足証明與系爭眷舍有何關聯，且無論如何自行增蓋改建
      ，實則依法均屬違章建築，仍為空總列管之眷戶，要不影響被告依法請求遷讓
      收回之。
三、證據：提出空軍總部軍務署列管平安新村原眷戶格桑群佩眷舍自增建協調會紀錄
    、空軍總部列管台北市平安新村原眷戶房屋自增建補償丈量表、空軍總司令部軍
    務署（呈）稿、空軍總部軍務署列管平安新村眷戶格桑群佩房屋自增建超坪補償
    會同丈量紀錄、空軍總部列管台北市平安新村原眷戶房屋自增建補償人員名冊、
    本院八十九年聲字第一一七三號裁定、民事裁定確定證明書、本院民事執行處命
    令、空軍眷舍居住憑證、空軍總司令部公告、證明書為證。
貳、反訴部分
一、聲明：反訴被告應給付反訴原告五十四萬一千八百三十八元，及自八十九年八月
    十七日起按年息百分之五計算之利息。反訴原告願供擔保請准宣告假執行。
二、陳述：
（一）反訴原告以眷改條例第三條及第二十二條之規定，請求收回眷舍，詎反訴被告
      夫婦於法院認証同意所住眷舍搬遷並受配新屋且領得補償費二百九十九萬餘元
      之後，竟仍以原告之名義提起異議之訴再要索一千萬元而拒絕遷讓，本件因基
      於與本訴標的相牽連（基於同一法律行為及事實），故特依民事訴訟法第二百
      五十九條之規定提起反訴，合先敘明。
（二）按反訴原告前於八十八年七月六日以（八八）近惇字第三七五一號正式公告，
      平安新村各眷戶應於八十八年九月十日前搬遷完畢，而反訴被告及其夫格桑群
      佩既係受配住、列管之同一眷舍，則依上述之事由，於八十八年九月十一日起
      已屬「無權占有」，反訴原告爰依民法第七百六十七條之規定，本得請求返還
      系爭無權占有之系爭房屋及國有土地，姑且暫不求償房屋部分之損害金，茲依
      最高法院六十七年台上字第三六二二號判例意旨及土地法第九十七條之規定，
      僅就房屋所占用台北市○○區○○段一小段九之二四地號土地部分相當於租金
      之不當得利，即以系爭所占國有土地一百三十三點一三平方公尺（不含庭院部
      分）所申報地價每平方公尺四萬四千四百元計算，按年息百分之十核計，反訴
      被告每月應給付相當於租金之不當得利為四萬九千二百五十八元，以反訴被告
      自八十八年九月十一日起至八十九年八月十七日強制執行之日止占用十一個月
      計，應為五十四萬一千八百三十八元。
三、證據：提出土地登記謄本、不當得利概算表為證。
    理      由
壹、本訴部分：
一、原告主張：被告於五十九年間將坐落台北市○○區○○段一小段九之二四地號土
    地（下稱系爭土地）撥予原告之夫自建門牌號碼為台北市○○街三三○巷七弄一
    號之眷舍，惟當初自建之資金以及嗣後修繕、增建所需之費用，大都由原告出資
    ，是原告對系爭房屋有大部分之所有權，未經原告同意或授權，格桑群佩無權為
    處分之行為，是格桑群佩向被告所為之承諾，其效力依法自不及於原告。被告所
    指已給補償金若干一節，其受領對象並非原告，被告自不得以此為抗辯。故被告
    未經所有權人之同意，竟以格桑群佩之承諾聲請本院裁定收回系爭房屋，並予以
    強制執行在案，顯已侵害原告之權利，爰依侵權行為之法律關係請求被告賠償原
    告所受之損害一千萬元及自八十九年八月十七日起至清償日止按年息百分之五計
    算之利息等語。
二、被告則以：不論係由政府興建分配者，或由政府提供土地而由眷戶自費興建者，
    均屬眷改條例所規定之老舊眷村，是不論系爭眷舍係由何人出資建築，然今既已
    立法改建、補償，即不能再執有否所有權而牴觸要求所有眷戶一律搬遷改建之「
    法律」明文規定。又系爭房屋係由被告所管理之眷舍，土地係國有財產，而原告
    夫婦亦領有「居住憑証」，且系爭房屋亦未辦理保存登記。申言之，三十餘年前
    原告於國有土地上，縱曾出具材料費用，亦不過僅係對所配住使用之眷舍自行擴
    增建而已，絕不得逕認具有買賣關係而於三十餘年後復要求具有房屋所有權。況
    原告曾親自出席八十八年九月十日之自增建協調會，經被告同意依其主張重新丈
    量後，且將補償費自原有之二百七十四萬餘元增至二百九十九萬餘元，原告焉能
    食言反悔？此亦足証明原告已同意於重新丈量補償後遷讓眷舍，今原告再次恣意
    求償一千萬元，殊不知其依據及計算方式為何？總之，被告請求遷讓收回眷舍，
    於法有據，而原告於三十餘年後主張所有權及請求損害賠償，不僅請求權早罹時
    效消滅，況且原告並無實體法上請求權之基礎及事証等語置辯。
三、經查，原告之夫格桑群佩前以現役上校身分獲發空軍眷舍居住憑證，配住門牌號
    碼為台北市○○區○○街三百三十巷七弄一號之「平安新村」眷舍，且上開眷舍
    係由被告提供土地，而由格桑群佩自費興建。嗣被告依據眷改條例之規定，擬將
    前開「平安新村」眷舍全部拆除，並與台北市政府合建國民住宅，且依國防部八
    十二年一月八日恭慈字第○○一七號令核定將「平安新村」各原眷戶，全部遷
    往已完工交屋之「松山新城」國宅，格桑群佩就前揭遷讓眷舍事件，已於八十八
    年一月二十九日簽具「台北市『松山國宅』改建基地各村原眷戶眷舍改（遷）建
    申請書」，表明同意將原配住眷舍交主管機關辦理遷建至松山新城國宅，且願意
    於主管機關公告搬遷之期限自動搬遷，如未於期限內搬遷，由主管機關逕行註銷
    眷舍居住憑證，收回房地，該申請書業已於同日經本院公證處認證，而被告除分
    配「松山新城」國宅一戶予格桑群佩外，並依自費興建之坪數補償格桑群佩二百
    九十九萬五千六百六十九元等情，有空軍總部軍務署列管平安新村原眷戶格桑群
    佩眷舍自增建協調會紀錄、自增建補償丈量表、超坪補償會同丈量紀錄、自增建
    補償人員名冊、本院八十九年聲字第一一七三號裁定、民事裁定確定證明書、本
    院民事執行處命令、空軍眷舍居住憑證、空軍總司令部公告附卷可稽，復為兩造
    所不爭執，自堪信為真實。
四、按於六十九年十二月三十一日以前興建完成之軍眷住宅，縱是政府提供土地由眷
    戶自費興建者，亦為眷改條例所規範之「國軍老舊眷村」；而領有主管機關或其
    所屬權責機關核發之國軍眷舍居住憑證或公文書之國軍老舊眷村住戶，即為眷改
    條例所稱之「原眷戶」，眷改條例第三條第一項第三款、第二項分別定有明文。
    是眷改條例第三條第一項第三款所謂「自費興建」，係指非由政府興建分配，而
    是由眷戶自費興建，不論興建之資金係由受分配之眷戶自己之資金，或由其親人
    提供，或以他人名義貸得之款項，均為該條款所規定之「自費興建」，此由眷改
    條例第三條第三款「政府提供土地由眷戶自費興建者」與同條例第三條第一款「
    政府興建分配者」相對照至為明瞭。又為領有主管機關或其所屬權責機關核發之
    國軍眷舍居住憑證或公文書之國軍老舊眷村住戶之家屬或親屬，而非本身為受配
    住之對象，即非眷改條例所稱之「原眷戶」。查系爭房屋由被告提供土地，並由
    眷戶即格桑群佩自費興建，且於六十九年以前即已興建完成等情，為原告所不爭
    ，姑且不論上開眷舍係由原告出資或由格桑群佩出資興建，該房屋既由被告提供
    土地，並配予格桑群佩自行興建，則系爭房屋即屬眷改條例第三條所規定之「國
    軍老舊眷村」。再者，格桑群佩前以現役上校身分獲發空軍眷舍居住憑證，配住
    系爭空軍眷舍，此觀空軍眷舍居住憑證即明，是受配住之對象係格桑群佩，並非
    原告，原告僅係為格桑群佩之配偶方得以使用系爭房屋，是原告並非眷改條例所
    稱之「原眷戶」灼然至明。
五、次按規劃改建之眷村，其原眷戶有四分之三以上同意改建者，對不同意改建之眷
    戶，主管機關得逕行註銷其眷舍居住憑證及原眷戶權益，收回該房地，並得移送
    管轄之地方法院裁定後強制執行。又為配合眷村改建，原眷戶應於主管機關公告
    期間內搬遷，未於期限內主動搬遷者，視為不同意改建，由主管機關依本條例第
    二十二條規定處理，國軍老舊眷村改建條例第二十二條、該條例施行細則第十三
    條第一項分別定有明文。查被告依據眷改條例之規定，擬將前開「平安新村」眷
    舍全部拆除，並與台北市政府合建國民住宅，已如前述，則依上開條文所示，被
    告僅須經原眷戶四分之三以上之同意，即可進行改建，而無須經眷舍之其他使用
    人之同意，是原告既非原眷戶，縱原告在格桑群佩自費興建系爭房屋時，曾提供
    大部分之資金，亦不得因此而遽認原告對該眷舍即有同意是否改建之權利。次查
    ，原眷舍格桑群佩已於八十八年一月二十九日簽具申請書，表明同意將原配住眷
    舍交由主管機關辦理遷建至松山新城國宅，且願意於主管機關公告搬遷之期限自
    動搬遷，被告除分配「松山新城」國宅一戶予格桑群佩外，並依自費興建之坪數
    補償格桑群佩二百九十九萬五千六百六十九元等節，亦如前述。又被告於八十八
    年七月六日以近惇字第三七五一號公告：「平安新村」眷戶應於八十八年九月
    十日前搬遷騰空完畢，俾辦理原眷舍拆除及圍籬作業，亦有該空軍總司令部公告
    在卷足憑。故格桑群佩自應於八十八年九月十日前搬遷完畢，詎格桑群佩卻仍拒
    絕搬遷，被告乃依眷改條例第二十二條、眷改條例施行細則第十三條第一項之規
    定聲請本院裁定收回系爭房屋，並准予強制執行，揆諸前揭說明，於法並無不合
    ，亦未侵害原告任何權利。
六、從而，原告依侵權行為之法律關係請求被告賠償原告所受之損害一千萬元，及自
    八十九年八月十七日起至清償日止，按年息百分之五計算之利息，洵屬無據，應
    予駁回。
貳、反訴部分：
一、反訴原告主張：反訴原告以眷改條例第三條及第二十二條之規定，請求收回眷舍
    ，亦經反訴被告夫婦於法院認証同意搬離所配住之眷舍。又反訴原告前於八十八
    年七月六日以（88）近惇字第三七五一號正式公告平安新村各眷戶應於八十八年
    九月十日前搬遷完畢，則反訴被告及其夫格桑群佩即應於於八十八年九月十日前
    搬遷完畢，詎反訴被告及格桑群佩竟拒不搬遷，反訴原告方向本院聲請裁定收回
    系爭房屋，並准予強制執行，且於八十九年八月十七日強制執行完畢，是反訴被
    告自八十八年九月十一日起至八十九年八月十七日止均屬無權占用系爭房屋，爰
    依最高法院六十七年台上字第三六二二號判例意旨及土地法第九十七條之規定，
    請求系爭房屋所占用系爭土地相當於租金之不當得利五十四萬一千八百三十八元
    及其利息等語。反訴被告則以：依國軍眷舍管理表關於房屋性質欄之記載，系爭
    房屋原為無期限之永久使用，是反訴被告占用系爭房屋並非無權，反訴原告自不
    得主張相當於租金之損害賠償，其理至為明確。又反訴原告主張反訴被告之夫格
    桑群佩已同意搬遷並受配新屋及受領補償金等語縱為事實，然仍不能排除反訴被
    告應受憲法第七條、第十五條及民法第一千零十七條第一項所明文規定基本人權
    與私法上之權利之保障無疑，是反訴原告之請求並無理由等語置辯。
二、經查，系爭房屋屬眷改條例所規範之「國軍老舊眷村」，且被告已依眷改條例之
    規定，經原眷戶四分之三以上之同意，擬將前開「平安新村」眷舍全部拆除，並
    與台北市政府合建國民住宅，且原眷戶格桑群佩亦於八十八年一月二十九日簽具
    申請書，表明同意將原配住眷舍交由主管機關辦理遷建至松山新城國宅，且願意
    於主管機關公告搬遷之期限自動搬遷。又反訴原告於八十八年七月六日乃以近
    惇字第三七五一號公告：「平安新村」眷戶應於八十八年九月十日前搬遷騰空完
    畢，俾辦理原眷舍拆除及圍籬作業等情，已如前述，是格桑群佩及反訴被告自應
    於八十八年九月十日以前搬遷完畢，詎格桑群佩並未於期限內自動搬遷，反訴原
    告方向本院聲請裁定收回系爭房屋，並准予強制執行，且於八十九年八月十七日
    強制執行完畢，是反訴被告自八十八年九月十一日起至八十九年八月十七日止自
    屬無權占用系爭房地。至國軍眷舍管理表固載明房屋性質為「永久」，然此並非
    原眷戶可永久使用系爭房地，蓋若如此解釋，反訴原告豈不永遠無法收回系爭房
    地，且亦與眷改條例制訂之立法意旨有違。是反訴被告辯以系爭房屋為無期限之
    永久使用性質，反訴被告占用系爭房屋並非無權等語，即無足採，堪信反訴原告
    主張反訴被告無權占用系爭房地之事實為真正。
三、按無法律上原因而受利益，致他人受損害者，應返還其利益，民法第一百七十九
    條前段定有明文。又於城市地方租用房屋之租金，以不超過土地及建築物申報總
    價額年息百分之十為限，而前開規定於租用基地建築房屋之情形準用之，土地法
    第九十七條第一項、第一百零五條亦分別定有明文。另土地法第九十七條第一項
    規定所謂之土地價額，依同法施行細則第二十五條之規定，係指法定地價而言，
    而土地法第一百四十八條規定土地所有權人依土地法所申報之地價為法定地價，
    故土地法第九十七條所謂之土地申報價額，即指該土地之申報地價。經查本件系
    爭房屋位於台北市○○街，屬於城市地方，自有前開規定之適用。而無權占有他
    人之土地，可能獲得相當於租金之利益亦為社會通常之觀念（最高法院六十一年
    台上字第一六九五號判例參照），參諸反訴被告消極的不遷讓房屋之行為，致原
    告所受不能使用、收益土地之損害間，顯有因果關係等情，則反訴原告依不當得
    利之法律關係，請求反訴被告給付無權占有系爭土地所獲得相當於租金之利益及
    致反訴原告所受之損害，即屬有據。本院審酌系爭土地之坐落位置、繁榮程度、
    經濟用途、反訴被告使用所能獲利之情形等因素，認反訴原告請求反訴被告無權
    占有系爭土地共一三三．一三平方公尺（空軍總部列管台北市平安新村原眷戶房
    屋自增建補償丈量表參照）相當於租金之不當得利，自八十八年九月十一日起至
    拆除系爭房屋返還系爭土地之日止，以十一個月計，按系爭土地之申報地價總價
    額年息百分之十計算，尚屬過高，應按系爭土地之申報地價之總價額年息百分之
    五計算，較為允當。查系爭土地於八十六年七月一日之申報地價為四萬四千四百
    元，有土地登記謄本附卷足稽，是依此標準計算，反訴被告應給付反訴原告相當
    於租金之不當得利為二十七萬零九百一十九元。從而，反訴原告依不當得利之法
    律關係，請求反訴被告給付反訴原告二十七萬零九百一十九元，及自系爭房屋拆
    除之日即八十九年八月十七日起至清償日止按年息百分之五計算之利息，即無不
    合，應予准許。至逾此請求之部分，則屬無據，不應准許。
四、假執行之宣告：
    反訴原告陳明願供擔保，聲請宣告假執行，經核其勝訴部分，合於法律規定，爰
    酌定相當之擔保金額宣告之；其餘假執行之聲請，因該部分訴之駁回而失所依據
    ，應予駁回。
參、因本案事證已臻明確，兩造其餘主張陳述及所提之證據，均毋庸再予審酌，附此
    敘明。
肆、結論：
    本件原告之訴為無理由，反訴原告之訴為一部有理由，一部無理由，依民事訴訟
    法第七十八條、第七十九條但書、第三百九十條第二項，判決如主文。
中      華      民      國    八十九    年      十      月     十七     日
                                            民事第五庭法      官  林秀圓
右為正本係照原本作成
如對本判決上訴，須於判決送達後廿日內向本院提出上訴狀
中      華      民      國    八十九    年      十      月      十七    日
                                                      法院書記官  林蓮女


司法院資訊處製作；財團法人民間司法改革基金會備份。
